---
title: "Avaliação 1"
format: html
editor: visual
author: Pyetro Luidy Guêno
Teacher: Bruno Tomio
---

```{r, echo=FALSE, warning=FALSE, message=FALSE}

#| label: load-packages
#| include: false
#| echo: false

library(WDI)

#transversal

deflator1 <- WDI(country = 'all',
                    indicator = 'NY.GDP.DEFL.KD.ZG',
                    start = 1960, end = 2024)

#temporal

deflator2 <- WDI(country = 'BR',
                 indicator = 'NY.GDP.DEFL.KD.ZG')

#Painel

deflator3 <- WDI(country = 'all',
                  indicator = 'NY.GDP.DEFL.KD.ZG')


```

## Variável

A variável **NY.GDP.DEFL.KD.ZG** mostra, em termos percentuais, quanto variou de um ano para o outro o deflator implícito do PIB — um índice de preços que cobre todos os bens e serviços finais produzidos pela economia. Na prática, ela revela a inflação “ampla” do país: se o valor é positivo, indica que, em média, os preços da produção interna subiram; se é negativo, houve deflação. Essa medida é importante porque serve para descontar a inflação do PIB nominal e obter o crescimento real, permite comparações internacionais e históricas em bases homogêneas, orienta decisões de política macroeconômica ao sinalizar pressões de preços gerais e é fundamental em modelagens econométricas que investigam produtividade, ciclo econômico e efeitos de choques externos sobre a economia.

## Gráfico de Dados em Painel

O gráfico apresenta o **índice de deflator do PIB** (ajustado pela inflação) de 1960 a 2023, comparando o Brasil com outros países. O eixo horizontal representa os anos, enquanto o eixo vertical mostra os valores do deflator do PIB. As linhas vermelhas representam os dados do Brasil, enquanto as linhas cinzas indicam os demais países.

Observa-se que o Brasil experimentou grandes variações no deflator do PIB, com picos acentuados durante as décadas de 1980 e 1990, especialmente no início de 1990, refletindo momentos de inflação extremamente alta e crises econômicas. Já os outros países apresentam um padrão mais estável e com menores flutuações ao longo do tempo, embora também ocorram picos em períodos de crise econômica global.

```{r, echo=FALSE, warning=FALSE, message=FALSE}


library(dplyr)
library(ggplot2)


#| label: graficodedadosempainel
#| warning: false
#| echo: false



deflator3 %>%
  filter(!is.na(NY.GDP.DEFL.KD.ZG)) %>%
  mutate(Brasil = if_else(iso2c == "BR", "Brasil", "Outros")) %>%
  ggplot(aes(x = year, y = NY.GDP.DEFL.KD.ZG, group = country, color = Brasil)) +
  geom_line(size = 0.8, alpha = 0.8) +
  scale_color_manual(values = c("Brasil" = "red", "Outros" = "gray")) +
  labs(
    title = "Índice de Deflator do PIB em 2023 - Brasil VS Outros Países",
    x = "Ano",
    y = "Deflator do PIB",
    color = "Legenda" ) +
  theme_minimal()




```

## Gráfico de Dados de Corte Transversal

O gráfico apresenta a **deflação do PIB** em 2023, com a comparação entre o Brasil e outros países. O eixo horizontal representa os países, ordenados pela deflação do PIB de forma decrescente, e o eixo vertical mostra os valores do deflator do PIB. As barras vermelhas representam os dados do Brasil, enquanto as barras pretas indicam os outros países.

É possível observar que o Brasil tem um valor relativamente alto de deflação do PIB em 2023, destacando-se no gráfico em comparação com a grande maioria dos países, que apresentam valores muito baixos ou próximos de zero. O gráfico sugere uma discrepância acentuada entre o Brasil e outros países no que diz respeito ao comportamento do deflator do PIB.

Além disso, a distribuição das barras é altamente assimétrica, com uma grande concentração de países apresentando deflação do PIB muito baixa, o que reflete uma economia global mais estável. O Brasil se destaca devido à sua deflação mais elevada, um reflexo das particularidades econômicas do país.

```{r, echo=FALSE, warning=FALSE, message=FALSE}
#| label: graficocortetransversal
#| warning: false 
#| echo: false  

deflator1 %>%
  filter(!is.na(NY.GDP.DEFL.KD.ZG)) %>%
  mutate(Brasil = if_else(iso2c == "BR", "Brasil", "Outros")) %>%
  ggplot(aes(x = reorder(country, -NY.GDP.DEFL.KD.ZG), y = NY.GDP.DEFL.KD.ZG, fill = Brasil)) +
  geom_col(show.legend = FALSE) +
  scale_fill_manual(values = c("Brasil" = "red", "Outros" = "black")) +
  labs(
    title = "Deflação do PIB em 2023 - Brasil vs Outros Países",
    x = "País",
    y = "Deflator do PIB  (2023)"
  ) +
  theme_minimal() +
  theme(axis.text.x = element_blank())
```

## Gráfico de Dados de Série Temporal

O gráfico apresenta a **evolução do deflator do PIB** do Brasil ao longo dos anos, com dados de 1960 a 2023. O eixo horizontal (x) representa os anos, e o eixo vertical (y) mostra o valor do deflator do PIB, que reflete a variação do Produto Interno Bruto real ajustado pela inflação.

O gráfico é composto por uma linha vermelha e pontos vermelhos, que destacam as variações anuais do deflator do PIB. Observa-se que o Brasil enfrentou períodos de alta inflação, com picos significativos no final dos anos 1980 e no início dos anos 1990, com valores de deflator elevados. Esses picos provavelmente estão relacionados a momentos de crise econômica, como a hiperinflação no Brasil.

A partir do ano 2000, o gráfico mostra uma estabilidade maior, com o deflator do PIB diminuindo consideravelmente e se mantendo em níveis baixos. Essa tendência reflete a estabilização econômica do Brasil após as reformas e o controle da inflação implementados nas décadas seguintes.

```{r, echo=FALSE, warning=FALSE, message=FALSE}

#| label: graficodeserietemporal
#| warning: false 
#| echo: false    


deflator2 %>%
  ggplot(aes(x = year, y = NY.GDP.DEFL.KD.ZG)) +
  geom_line(color = "red", size = 1) + 
  geom_point(color = "red", size = 2) +
  labs(
    title = "Deflator do PIB do Brasil",
    x = "Ano",
    y = "Deflator do PIB"
  ) +
  theme_minimal()
```
